臺灣桃園地方法院刑事判決　　　　　　 99年度簡上字第937號
上　訴　人
即　被　告　吳志偉
上列上訴人因詐欺案件，不服本院99年度桃簡字第2511號，民國
99年10月29日第一審簡易判決（聲請簡易處刑案號：臺灣桃園地
方法院檢察署99年度偵字第18261 號），提起上訴，本院管轄之
第二審合議庭判決如下：
    主  文
上訴駁回。
    事  實
一、吳志偉前因將自己所有之銀行帳戶存摺、提款卡及密碼交付
    他人使用，經詐騙集團利用詐騙他人之幫助詐欺案件，經本
    院以95年度桃簡字第2348號案件判決拘役50日確定，於民國
    96 年5月2 日易科罰金執行完畢（未構成累犯），且其有相
    當之智識程度，經上開案件後，應已明知金融機構帳戶之金
    融卡及提款密碼為個人信用之表徵，任何人均可自行到金融
    機構申請開立存款帳戶及申請金融卡，無特別之窒礙，並可
    預見將自己所有之帳戶金融卡及提款密碼等金融帳戶資料交
    付或提供他人使用，可能因此供不法詐騙份子用以詐使他人
    將款項匯入後，再加以提領之用，以達到不法詐欺份子隱瞞
    資金流向及避免提款行為人身分曝光之目的，仍基於幫助詐
    欺之不確定故意，於民國99年4 月24日某時許，經由自由時
    報求職版廣告，經與刊登該廣告之不詳姓名年籍、自稱「陳
    小姐」之成年女子聯繫後，即依「陳小姐」之指示，將申辦
    之中華郵政桃園府前郵局（下稱桃園府前郵局）帳號第000-
    00000000000002號帳戶之金融卡、密碼以郵寄之方式，交予
    姓名年籍不詳綽號「陳小姐」之成年女子，以此方式幫助其
    向他人詐取財物。嗣該女子取得吳志偉交付之提款卡等物後
    ，即與所屬之犯罪集團成員共同基於意圖為自己不法所有之
    犯意聯絡，於附表所示之時間，以附表所示方式，致使林柏
    吟等人陷於錯誤，將附表所示之款項匯入吳志偉上開帳戶之
    內，旋即由詐騙集團成員持吳志偉之金融卡將款項提領一空
    。嗣因林柏吟等人發覺受騙，始報警究辦，始循線查知上情
    。
二、案經被害人林柏吟、張惠婷訴請桃園縣政府警察局桃園分局
    報告臺灣桃園地方法院檢察署檢察官偵查後聲請簡易判決處
    刑。
    理  由
壹、證據能力方面：
一、按被告以外之人於審判外之言詞或書面陳述，除法律有規定
    者外，不得作為證據；被告以外之人於審判外之陳述，經當
    事人於審判程序同意作為證據，法院審酌該言詞陳述或書面
    陳述作成時之情況，認為適當者，亦得為證據。當事人、代
    理人或辯護人於法院調查證據時，知有第159 條第1 項不得
    為證據之情形，而未於言詞辯論終結前聲明異議者，視為有
    前項之同意，刑事訴訟法第159 條第1 項及第159 條之5 分
    別定有明文。查證人林柏吟、呂俊翰、陳芳純及張惠婷於警
    詢中所為陳述，固均屬傳聞證據，惟被告於本院準備程序既
    已同意前揭審判外之陳述均有證據能力，經核上開證據資料
    製作時之情況，亦查無違法不當或證明力明顯過低之瑕疵，
    本院認以之作為證據應屬適當，而均應具有證據能力。
二、其次，本案認定事實所引用之文書證據及物證，並無證據證
    明係公務員違背法定程式所取得，亦無刑事訴訟法第159 條
    之4 之顯有不可信之情況與不得作為證據之情形。本院斟酌
    本案卷內之證據並非非法取得，亦無證明力明顯過低之情形
    ，且經本院於審判期日依法進行證據之調查、辯論，被告於
    訴訟上之程序權即已受保障，故前揭各該證據，均得採為證
    據，合先敘明。
貳、實體方面：
一、訊據被告吳志偉就於前開時、地交付申領之桃園府前郵局帳
    號帳戶金融卡、提款密碼予「陳小姐」，而為詐欺集團使用
    詐騙被害人林柏吟、呂俊翰、陳芳純、張惠婷等人，隨即為
    提領等事實，迭於警詢及本院準備程序、審理時固均坦承不
    諱，惟仍矢口否認有何幫助詐欺取財之犯行，辯稱：係見報
    紙分類廣告應徵工作，應對方要求一同交付提款卡、提款密
    碼、身分證影本、履歷表等物，之後覺得不妥，有可能遭騙
    ，故前去補登存摺，經由郵局人員告知帳戶已被設定為警示
    帳戶云云。經查：
（一）被告確實有申辦桃園府前郵局第000-00000000000002號帳
      戶之金融卡一張及密碼乙節，為被告所是認，且有中華郵
      政股份有限公司桃園郵局99年5 月24日桃營字第09918033
      75號函暨檢附開戶基本資料及交易明細表一份在卷可證。
      又被害人林柏吟於99年4 月23日某時許，在露天拍賣網站
      上，購買餐券，經得標後，復於99年4 月26日下午4 時，
      在臺北市○○區○○路364 號之松江郵局，以郵局自動櫃
      員機匯款之方式，匯款新臺幣（下同）1 萬8,000 元至被
      告上開郵局帳戶內；被害人呂俊翰於99年4 月25日9 時25
      分許，在露天拍賣網站上，購買筆記型電腦，經得標後，
      復於99年4 月26日某時，在不詳地點，以銀行自動員機匯
      款之方式，匯款1 萬3,000 元至被告上開郵局帳戶內；被
      害人陳芳純於99年4 月26日上午10時許，在在某不詳地點
      ，以電腦設備登入雅虎奇摩拍賣網站購買筆記型電腦1 台
      ，經以MSN 方式聯繫後，於99年4 月26日下午3 時2 分，
      在基隆市○○路69巷巷口，以基隆第一信用合作社之動櫃
      員機匯款4,000 元至被告上開郵局帳戶內；及被害人張惠
      婷於99年4 月26日下午4 時許在臺北市○○區○○路4 段
      43 號 之宿舍內，以電腦設備登入雅虎奇摩拍賣網站，購
      買相機1 台，經以MSN 方式聯繫後，於99年4 月26日16時
      37分許，在臺北市○○區○○路4 段43號郵局，以郵局自
      動員機匯款1 萬1,000 元至被告上開郵局帳戶內，惟上開
      各被害人於匯款後，均未收到貨品，且渠等所匯之款項，
      均旋即遭提領一空等情，亦據證人即被害人林柏吟、呂俊
      翰、陳芳純及張惠婷於警詢時指述綦詳，並有自動櫃員機
      收據3 紙、被害人呂俊翰提供之存摺內頁影本及上開中華
      郵政股份有限公司桃園郵局函文所附交易明細表一份在卷
      可稽，首堪認定。
（二）再者，衡諸一般社會經驗，應徵工作之時，求職公司通常
      僅要求應徵者交付履歷表及提供相關工作經驗證明等文件
      ，縱為匯入薪資而需提供金融帳戶者，取得金融機關之帳
      號即可，殊無將帳戶之提款卡及密碼一併交付之必要；況
      金融機構存款帳戶之提款卡及密碼，係可供人匯款入帳及
      自ATM 自動提款機提領現金之用之入帳提領工具，前開物
      品如遭人以不法意圖知悉並持有，該人即可以該存款帳戶
      供他人匯款入帳並得以上開提款卡、密碼逕提領帳戶內金
      額，而發生犯罪集團以其帳戶作為詐欺等財產犯罪之取得
      被害人交付金錢之手段之犯罪結果。被告為40歲之成年人
      ，非無智識之人，亦曾於95年2 月間，因將銀行帳戶交付
      詐騙集團，因而涉犯幫助詐欺罪而遭本院判刑拘役50 日
      確定，有本院上開95年度桃簡字第2348號刑事簡易判決書
      可證，足見被告已非初次因交付帳戶予他人而涉案，是其
      對於金融帳戶交付他人使用，可能遭持以從事財產犯罪乙
      情顯然知之甚詳，而應更為謹慎行之。又被告於100 年1
      月11日本院審理程序時供稱：公司地址在新竹，有公司行
      號，且分公司在桃園火車站附近，「陳小姐」沒有告訴伊
      地址，只說在火車站附近，離伊住處很近，對方說只要寄
      提款卡去，即可被錄取，伊有兩個重大傷病，左眼失明，
      兩隻腳是人工的，有妄想症，加上女兒被火車撞死，所以
      才會判斷不清楚等語，然依被告上所述，其對於將來就職
      之桃園公司之地址、聯絡方式、公司性質等均一無所悉，
      對於該「陳小姐」亦不知其全名、職稱，此與一般就職者
      需考量交通路徑、公司性質與其自身專長能否配合者顯然
      有異，且被告左眼失明、行動不便，求職本就極為不易，
      被告對此亦有所體認，「陳小姐」對被告該等身體因素皆
      不予考慮，甚且未經面試，即憑被告寄送提款卡及密碼與
      否，即可決定錄取，在在均與求職者應徵工作之常情相悖
      ，參以被告自承擔心會再一次被騙等語，是被告已可預見
      上開帳戶之金融卡及密碼可能會遭詐騙集團使用，而仍執
      意將該金融卡及密碼交付他人使用，其對於可能遭詐騙集
      團持以從事財產犯罪乙情顯然有所預見，雖卷內事證並無
      積極證據證明被告知悉該詐欺正犯將如何犯罪，而無法認
      定被告有與該犯罪集團實施詐欺取財犯行之共同犯意聯絡
      ，惟被告既對金融帳戶交付他人使用，可能遭持以從事財
      產犯罪有所認知，其有幫助他人犯詐欺取財罪之不確定犯
      罪故意甚明。
（三）被告雖辯稱其罹患精神病、妄想症，致判斷不清，並提出
      殘障手冊為證，惟經本院於準備程序及審理中直接所見，
      被告對於相關問題均能清楚理解並為切題之回答，並無不
      知事理之狀況，且於本院審理時表示有擔心再一次被騙，
      但是對方表示不會等語（參本院100 年1 月11日審理筆錄
      第7 頁），顯見其於行為時仍有判斷是非對錯並據以決定
      所為，堪認其當時對外界事務知覺理會之能力及辨識行為
      違法或依其辨識而行為之能力並無喪失或顯著降低之情形
      ，其所為上開置辯容無可採。
（四）綜上，本件事證明確，被告犯行洵堪認定，應依法論科。
二、論罪科刑之法律適用：
（一）按刑法上之幫助犯，係對於犯罪與正犯有共同之認識，而
      以幫助之意思，對於正犯資以助力，而未參與實施犯罪之
      行為者而言（最高法院75年度台上字第1509號、88年度台
      上字第1270號判決可資參照）。是以，如未參與實施犯罪
      構成要件之行為，且係出於幫助之意思提供助力，即屬幫
      助犯，而非共同正犯。本件被告基於幫助之犯意，提供前
      述帳戶存摺及提款卡予真實姓名、年籍不詳、自稱「陳小
      姐」之成年女子，該成年女子利用被告之幫助，意圖為自
      己不法之所有，施用詐術使被害人陷於錯誤，因而匯款至
      被告所提供之上揭銀行帳戶內，是被告所為係參與詐欺罪
      構成要件以外之行為，且在無證據證明被告係以正犯而非
      以幫助犯之犯意參與犯罪之情形下，應認其所為係幫助犯
      而非正犯行為。核被告所為，係犯刑法第30條第1項前段
      、第339 條第1 項之幫助詐欺取財罪。被告幫助他人犯上
      開詐欺取財罪，爰依刑法第30條第2 項之規定，按正犯之
      刑減輕之。又被告以一幫助行為，幫助該實行詐欺行為之
      正犯先後對林柏吟、呂俊翰、陳芳純、張惠婷為詐欺行為
      ，應僅成立一罪。
（二）原審依刑事訴訟法第449 條第1 項前段、第3 項、第454
      條第2 項，刑法第30條第1 項前段、第2 項、第339 條第
      1 項、第55條、第41條第1 項前段，刑法施行法第1 條之
      1 第1 項、第2 項前段之規定，判處被告有期徒刑4 月，
      如易科罰金，以1 千元折算一日，核其認事用法均無違誤
      ，量刑亦稱妥適。被告上訴意旨仍執前詞，指摘原判決不
      當，為無理由，應予駁回。
據上論斷，應依刑事訴訟法第455 條之1 第1 項、第3 項、第
368條，判決如主文。
本案經檢察官戴瑞麒到庭執行職務。
中    華    民    國   100    年    1     月    25    日
                  刑事第 二 庭  審判長法  官  徐培元
                                      法  官  廖珮伶
                                      法  官  陳麗芬
以上正本證明與原本無異。
不得上訴。
                                      書記官  謝雅茹
中    華    民    國   100    年    1     月    25    日
附錄論罪科刑法條全文：
中華民國刑法第339條
（普通詐欺罪）
意圖為自己或第三人不法之所有，以詐術使人將本人或第三人之
物交付者，處 5 年以下有期徒刑、拘役或科或併科 1 千元以下
罰金。
以前項方法得財產上不法之利益或使第三人得之者，亦同。
前二項之未遂犯罰之。
附表
┌─┬────┬───────────┬─────────┬──────┐
│  │被害人  │詐騙方式              │匯款時間、地點    │  金  額    │
├─┼────┼───────────┼─────────┼──────┤
│1 │林柏吟  │於99年4 月23日某時許，│99年4月26日下午4時│1萬8000元   │
│  │        │在某不詳地點，以電腦設│許，在臺北市中山區│            │
│  │        │備登入露天拍賣網站購買│松江路364號之松 江│            │
│  │        │餐卷，匯款後未收到貨品│郵局，以郵局自動櫃│            │
│  │        │。                    │員機匯款。        │            │
├─┼────┼───────────┼─────────┼──────┤
│2 │呂俊翰  │於99年4 月25日上午9 時│99年4月26日，在某 │1萬3000元   │
│  │        │25 分 許，在臺北縣汐止│不詳地點，以自動櫃│            │
│  │        │市○○街110 巷97弄6 之│員機匯款。        │            │
│  │        │3 號12樓之住處內，以電│                  │            │
│  │        │腦設備登入露天拍賣網站│                  │            │
│  │        │購買筆記型電腦1 台，匯│                  │            │
│  │        │款後未收到貨品。      │                  │            │
├─┼────┼───────────┼─────────┼──────┤
│3 │陳芳純  │於99年4月26日上午10時 │99年4月26日下午3時│4000元      │
│  │        │許，在某不詳地點，以電│2分，在基隆市中華 │            │
│  │        │腦設備登入雅虎奇摩拍賣│路69巷巷口，以基隆│            │
│  │        │網站購買筆記型電腦1台 │第一信用合作社之自│            │
│  │        │，匯款後未收到貨品。  │動櫃員機匯款。    │            │
├─┼────┼───────────┼─────────┼──────┤
│4 │張惠婷  │於99年4月26日下午4時許│99年4月26日下午4時│1萬1000元   │
│  │        │，在臺北市○○區○○路│37分許，在臺北市大│            │
│  │        │4段43號之宿舍內，以電 │安區○○路○段43號 │            │
│  │        │腦設備登入雅虎奇摩拍賣│郵局，以郵局自動櫃│            │
│  │        │網站購買相機1台，匯款 │員機匯款。        │            │
│  │        │後未收到貨品。        │                  │            │
└─┴────┴───────────┴─────────┴──────┘